臺灣新竹地方法院刑事判決　　　　　　　　　　　　　 九十年度訴字第五一一號
　　公　訴　人　臺灣新竹地方法院檢察署檢察官
　　被　　　告　丁○○
右被告因偽造文書等案件，經檢察官提起公訴（八十九年度偵字第六六七九號），本
院判決如左：
    主  文
丁○○連續行使偽造私文書，足以生損害於他人，處有期徒刑伍月，如易科罰金，以
參佰元折算壹日，緩刑參年。
如附表三所示之偽造信用卡及署押均沒收。
    事  實
一、丁○○經由跳蚤雜誌中所刊登之廣告，知悉可購買偽造信用卡刷卡消費，於民國
    八十九年十一月二十一日，在新竹市火車站廁所附近，向年籍姓名不詳綽號「阿
    榮」之成年男子，購買偽造之誠泰銀行信用卡（偽造自戊○○向誠泰銀行申請，
    卡號為四五七九—七六二七—００六五—八八０八號之信用卡），並明知「阿榮
    」所持有，如附表一所示之汽車駕駛執照、大潤發會員卡及家樂福出入證係來源
    不明之贓物，竟仍以總計新台幣（下同）一萬元之代價，一併買受之。
二、丁○○取得前述偽造信用卡後，旋於該偽造信用卡背面持卡人簽名欄內，偽簽「
    甲○○」之簽名署押一枚，並基於行使偽造私文書及詐欺取財之概括犯意，於如
    附表二編號一至四所示之時間、地點，連續四次持該偽造信用卡消費購物，並均
    在每筆刷卡消費之ＥＤＣ簽帳單（一式二聯，第一聯為客戶收執聯，第二聯為商
    店自存聯）之第一聯上，偽簽「甲○○」之簽名署押一枚，而複寫偽造署押於第
    二聯，再將簽帳單第二聯交付如附表二編號一至四所示特約商店不知情之店員予
    以行使，使其等均陷於錯誤，因而交付如附表二編號一至四消費明細欄所示之財
    物，丁○○又賡續前開行使偽造私文書之概括犯意，並基於詐欺得利之犯意，於
    如附表二編號五所示之時間、地點，持該偽造信用卡消費，並以相同之方式在簽
    帳單上偽簽「甲○○」之簽名署押一枚，再持簽帳單第二聯交付金燕大飯店不知
    情之員工乙○○予以行使，致使乙○○陷於錯誤，提供二０三、二０五號房間予
    丁○○住宿使用，丁○○因此受有財產上不法之利益，上開五次之簽帳金額合計
    為二萬四千四百九十五元，足以生損害於戊○○、甲○○、誠泰銀行及如附表所
    示各該特約商店。嗣丁○○於八十九年十一月二十三日上午十一時三十分許，在
    新竹市○○路十三號金燕大飯店二０五號房間內經警循線查獲，並扣得偽造信用
    卡一張、信用卡簽帳單商店自存聯一張。
三、案經新竹市警察局第二分局報請臺灣新竹地方法院檢察署檢察官偵查起訴。
    理  由
一、訊據被告丁○○對於在上述時地買受偽造之信用卡，及如附表一所示汽車駕駛執
    照、大潤發會員卡、家樂福出入證，並於如附表二所示時地使用該偽造信用卡消
    費之事實均坦承不諱，核與告訴人戊○○、被害人甲○○指訴之情節，及證人乙○○於警訊中之證詞相符，復有汽車駕駛執照影本一紙、贓證物品認領保管收據
    一紙、誠泰銀行信用繳款通知書一紙、丙○○○○行九十年十二月十二日誠泰銀
    信卡字第一六０八號函文一件及所附簽帳單影本五紙、商家資料一件附卷可參，
    並有偽造信用卡一張、ＥＤＣ簽帳單商店自存聯一紙扣案足資佐證。被告雖辯稱
    係以一萬元之代價買受偽造之信用卡，至於如附表一所示之汽車駕駛執照、大潤
    發會員卡及家樂福出入證均係「阿榮」所贈云云，惟查被告在檢察官偵訊中曾供
    承「（問：為何知道信用卡、駕照、大潤發會員卡、家樂福出入證是贓物？）那
    麼多東西只賣一萬元，我覺得很奇怪」等語明確（見偵卷第四十四頁背面），足
    認被告係基於買受之意思一併收受偽造信用卡、汽車駕駛執照、大潤發會員卡及
    家樂福出入證，被告事後翻異，不足採信。又被告所購買之信用卡係偽造之信用
    卡，而戊○○所持有誠泰銀行發行，卡號為四五七九—七六二七—００六五—八
    八０八號之信用卡並未曾遺失一節，亦經戊○○於警訊及偵查中陳述甚明。本件
    事證已臻明確，被告犯行堪以認定。
二、按刑法上所謂文書係指能證明一定法律關係之文書，而署押係指在文書或物體上
    署名或簽押用以證明一定之意思表示或一定事實，在社會上具相當之信用性，自
    以其名義人或經合法授權之人始得為之，而持信用卡交易與通常之買賣並無差異
    ，僅在價金給付後由發卡銀行經由信用卡中心代為付帳，而發卡銀行經由信用卡
    中心給付特約商店價金時，則就事後之權利關係發生變動，亦即由持卡人對於發
    卡銀行負擔給付價金債務而已，是持卡人與特約商店間之交易，乃係以信任關係
    為基礎之契約，倘持卡人並無支付價金之意思或能力，向特約商店提示信用卡消
    費，係屬對特約商店店員施行詐欺。又持信用卡交易後，店員交付予持卡人簽名
    之簽帳單係一式二聯，其中第一聯由持卡人簽名後（同時複寫第二聯），即由商
    店店員交持卡人收執，係表明持卡人同意依照信用卡使用約定，一經使用或訂購
    物品均應按所示之全部金額，付款予發卡銀行，是以持卡人於該簽帳單簽名之用
    意，係對所簽之金額負責之意，故為私文書，而其中第二聯則由持卡人提出交付
    予商店留存為請款憑據。核被告丁○○所為，其中買受汽車駕駛執照、大潤發會
    員卡及家樂福出入證係犯刑法第三百四十九條第二項故買贓物罪，公訴人雖認被
    告買受之偽造信用卡亦屬贓物（起訴事實之贓物包含信用卡、汽車駕駛執照、大
    潤發會員卡及家樂福出入證明各一張，有起訴書附卷可參，並經檢察官於本院九
    十一年一月十日審理期日陳明在卷），因被告收受之信用卡係偽造自戊○○持有
    之信用卡，且戊○○所持有之信用卡未曾遺失，從而該偽造之信用卡非屬贓物，
    附此敘明。核被告另在簽帳單上持卡人欄簽名而偽造簽帳單並行使等部分，係犯
    刑法第二百十六條、第二百十條行使偽造私文書罪，使店員錯誤而交付如附表二
    編號一至四消費明細欄所示財物部分，係犯刑法第三百三十九條第一項詐欺取財
    罪，至於詐得如附表二編號五消費明細欄所示財產上不法利益部分，係犯刑法第
    三百三十九條第二項詐欺得利罪，此部分公訴人認係犯刑法第三百三十九條第一
    項詐欺取財罪，尚有未洽，起訴法條應予變更。又被告行為後，刑法業於九十年
    六月二十日增訂第二百零一條之一有關偽造信用卡及行使偽造信用卡之處罰規定
    ，加重有關偽造信用卡之刑度，比較新舊二法，以舊法對被告有利，應適用舊法
    之規定處罰。被告在簽帳單上偽造「甲○○」署押之行為，屬偽造簽帳單私文書
    之階段行為，而偽造私文書之低度行為復為行使之高度行為所吸收，均不另論罪
    。而被告先後五次行使偽造私文書及四次詐欺取財之犯行，時間緊接，方法相同
    ，觸犯構成要件相同之罪名，顯係基於概括犯意為之，應分別依連續犯之規定論
    以一罪，並均依法加重其刑（其詐欺得利之犯行與先前詐欺取財之犯行，因構成
    要件不同，非同一罪名，不成立連續犯）。又被告所犯故買贓物罪、連續行使偽
    造私文書罪、連續詐欺取財罪、詐欺得利罪四間，具有方法結果之牽連關係，為
    牽連犯，應從一重論以連續行使偽造私文書處斷。末查刑法第四十一條有關易科
    罰金之規定，業經立法院於九十年一月四日修正通過，並經總統於同年月十日明
    令公佈，同年月十二日生效施行。觀諸上開修正後得易科罰金之規定「犯最重本
    刑為五年以下有期徒刑以下之刑之罪，而受六個月以下有期徒刑或拘役之宣告，
    因身體、教育、職業、家庭之關係或其他正當事由，執行顯有困難者，得以一元
    以上三元以下折算一日，易科罰金。但確因不執行所宣告之刑，難收矯正之效或
    難以維持法秩序者，不在此限。併合處罰之數罪，均有前項情形，其應執行之刑
    逾六月者，亦同」，較修正前同條所定「犯最重本刑為三年以下有期徒刑以下之
    刑之罪，而受六月以下有期徒刑或拘役之宣告，因身體、教育、職業、或定庭之
    關係，執行顯有困難者，得以一元以上三元以下折算一日，易科罰金」之內容，
    顯然為有利於被告。是被告所犯，苟為最重本刑五年以下有期徒刑以下之罪，且
    受六個月以下有期徒刑或拘役之宣告，即有修正後刑法第四十一條規定之適用，
    從而依刑法第二條第一項前段之規定，本案應適用修正後刑法第四十一條第一項
    前段條文之規定。爰審酌被告犯罪後坦承大部分之犯行，並有悔改之意，態度尚
    佳，且已於附帶民事訴訟中與誠泰銀行達成和解，同意分期償付消費款，並於警
    方查獲後給付金燕大飯店二千元等一切情狀，量處有期徒刑五月，並諭知易科罰
    金之標準。
三、被告丁○○前未曾犯罪受有期徒刑以上刑之宣告，有台灣高等法院被告全國前案
    紀錄表在卷可稽，其因一時貪念，致罹刑典，且已與被害人誠泰銀行達成民事和
    解，經此起訴審判，當知所警惕而無再犯之虞，本院因認所宣告之刑以暫不執行
    為當，併予以宣告緩刑三年，以啟自新。
四、扣案之偽造信用卡一張（含偽造之署押），係被告所有供犯罪所用之物，業據其
    供明在卷，爰依刑法第三十八條第一項第二款規定宣告沒收。又被告偽造如附表
    編號一至五所示簽帳單之商店自存聯，非屬被告犯罪所有之物，僅就其上偽造「
    甲○○」之簽名署押共五枚，依刑法第二百十九條規定宣告沒收，至於前述五紙
    簽帳單之客戶收執聯，業據被告供陳業已丟棄滅失等語，故不另為沒收之諭知，
    附此敘明。
五、公訴意旨另以：丁○○於八十九年十一月二十二日至竹一名品店持卡消費，致商
    家誤認其為有權使用信用卡支人，陷於錯誤而交付價值二千五百四十六元之財物
    ，並於簽帳單上偽簽「甲○○」之簽名署押，將商店自存聯交店家留存而行使，
    足生損害於戊○○及竹一名品店，因認被告丁○○此部分之行為亦涉有行使偽造
    私文書及詐欺取財之罪嫌。按犯罪事實，應依證據認定之，無證據不得推定其犯
    罪事實；又不能證明被告犯罪者，應諭知無罪之判決，刑事訴訟法第一百五十四
    條、第三百零一條第一項分別定有明文。訊據被告否認涉有此部分之犯嫌，經本
    院函請誠泰銀行檢送簽帳單之商店自存聯，由誠泰銀行九十年十二月十二日誠泰
    銀信卡字第一六０八號函附該筆消費簽帳單之記載觀之，簽帳單上係簽署「戊○○」之姓名，核與戊○○於警訊、偵查中之字跡相符，並非簽署「甲○○」之姓
    名，且被害人誠泰銀行之職員林仁崢亦到庭陳稱該筆消費確係由戊○○本人刷卡
    等語，顯見並非由被告所消費，公訴人將此部分事實誤為被告所為，並認被告此
    部分亦涉有行使偽造私文書及詐欺取財罪嫌，即有未合，此外復查無積極證據證
    明被告確有公訴人所指此部分之犯行，惟公訴意旨認此部分與前揭論罪科刑部分
    屬裁判上之一罪，爰不另為無罪之諭知。
據上論斷，應依刑事訴訟法第二百九十九條第一項前段、第三百條，刑法第二條第一
項、第五十六條、第二百十六條、第二百十條、第三百三十九條第一項、第二項、第
五十五條、第四十一條第一項、第七十四條第一款、第三十八條第一項第二款、第二
百十九條，罰金罰鍰提高標準條例第一條前段、第二條，判決如主文。
本案經檢察官吳金棟到庭執行職務。
中      華      民      國    九十一      年     一     月    二十四    日
                              臺灣新竹地方法院刑事第二庭
                                    法  官    雷  雅  雯
右正本證明與原本無異。
如不服本判決應於收受送達後十日內向本院提出上訴書狀，其未述上訴之理由者並得
於提起上訴後十日內向本院補提理由書（均須按他造當事人之人數附繕本）。
                                    書記官    汪  淑  菁
中      華      民      國    九十一      年     一     月    二十四    日
附錄：本案論罪刑法條全文
刑法第二百十六條
行使第二百十條至第二百十五條之文書者，依偽造、變造文書或登載不實事項或使登
載不實事項之規定處斷。
刑法第二百十條：
偽造、變造私文書，足以生損害於公眾或他人者，處五年以下有期徒刑。
刑法第三百三十九條第一項、第二項
意圖為自己或第三人不法之所有，以詐術使人將本人或第三人之物交付者，處五年以
下有期徒刑、拘役或科或併科一千元以下罰金。
以前項方法得財產上不法之利益或使第三人得之者亦同。
刑法第三百四十九條第二項
搬運、寄藏、故買贓物或為牙保者，處五年以下有期徒刑、拘役或科或併科一千元以
下罰金。
附表一
┌──┬─────────┬───┬──────────────────┐
│編號│品              名│數  量│備                                註│
├──┼─────────┼───┼──────────────────┤
│一  │甲○○之汽車駕駛執│一張  │上開駕駛執照係甲○○於民國八十八年十│
│    │照                │      │二月二十九日下午二時許，在桃園縣中壢│
│    │                  │      │市家樂福量販店附近遭竊。            │
├──┼─────────┼───┼──────────────────┤
│二  │甲○○之大潤發會員│一張  │上開會員卡係甲○○於民國八十八年十二│
│    │卡                │      │月二十九日下午二時許，在桃園縣中壢市│
│    │                  │      │家樂福量販店附近遭竊。              │
├──┼─────────┼───┼──────────────────┤
│三  │甲○○之家樂福出入│一張  │上開出入證係甲○○於民國八十八年十二│
│    │證                │      │月二十九日下午二時許，在桃園縣中壢市│
│    │                  │      │家樂福量販店附近遭竊。              │
└──┴─────────┴───┴──────────────────┘
 附表二
┌──┬─────────┬────────────┬─────┬────┐
│編號│犯   罪   時   間 │  犯罪地點及被詐欺商家  │ 偽造署押 │消費明細│
│    │                  │                        │          │        │
├──┼─────────┼────────────┼─────┼────┤
│一  │89.11.22 18:15 許 │台北市○○○路○段三二號│甲○○    │日用品四│
│    │                  │「康是美生活藥粧店南門店│          │千五百元│
│    │                  │」                      │          │        │
│    │                  │                        │          │        │
├──┼─────────┼────────────┼─────┼────┤
│二  │89.11.22 18:38 許 │台北市○○路○段一八０號│甲○○    │食品等共│
│    │                  │「新東陽食品股份有限公司│          │計四千九│
│    │                  │信義店」                │          │百四十五│
│    │                  │                        │          │        │
├──┼─────────┼────────────┼─────┼────┤
│三  │89.11.22 18:50 許 │台北市○○路○段二三０號│甲○○    │日用品等│
│    │                  │Ｂ１                    │          │共計七千│
│    │                  │「松青超市信義店」      │          │六百三十│
│    │                  │                        │          │六元    │
├──┼─────────┼────────────┼─────┼────┤
│四  │89.11.22 19:19    │台北市○○路○段一九六至│甲○○    │日用品等│
│    │ 許               │二００號                │          │共計五千│
│    │                  │「康是美生活藥粧店信義店│          │四百十四│
│    │                  │」                      │          │元      │
├──┼─────────┼────────────┼─────┼────┤
│五  │89.11.22 23:41 許 │新竹市○○路十三號      │甲○○    │於二０三│
│    │                  │「金燕大飯店」          │          │、二０五│
│    │                  │                        │          │號房住宿│
│    │                  │                        │          │一晚，共│
│    │                  │                        │          │計二千元│
│    │                  │                        │          │        │
└──┴─────────┴────────────┴─────┴────┘
附表三
一、偽造誠泰銀行信用卡（偽造自戊○○向誠泰銀行申請，卡號為四五七九—七六二
    七—００六五—八八０八號之信用卡）一張（含被告丁○○所偽簽「甲○○」之
    簽名署押一枚）。
二、被告丁○○所偽簽「甲○○」之簽名署押五枚（即簽名於如附表二所示簽帳單上
    ，以複寫方式於信用卡簽帳單商店自存聯五紙上偽造「甲○○」之簽名署押）。
